【裁判字號】    99,交聲,736
【裁判日期】    990614
【裁判案由】    違反道路交通管理處罰條例聲明異議
【裁判全文】
臺灣桃園地方法院刑事交通事件裁定     99年度交聲字第736號
異  議  人  甲○○
上列異議人即受處分人因違反道路交通管理處罰條例案件，對於
交通部公路總局新竹區監理所桃園監理站99年5 月20日桃監裁罰
字第裁52-DB0000000號違反道路交通管理事件裁決書所為處分聲
明異議，本院裁定如下：
    主  文
原處分撤銷。
甲○○汽車駕駛人，駕駛汽車經測試檢定酒精濃度超過規定標準
，吊扣普通小型車駕駛執照拾貳個月，並應接受道路交通安全講
習。
    理  由
一、原處分意旨略以：異議人即受處分人甲○○於民國99年10月
    16日22時48分許，酒後駕駛車號0421-VT 號自用小客車上路
    ，在桃園縣蘆竹鄉○○○路1515為警攔查，測得其呼氣酒精
    濃度達每公升0.55毫克之間，違反道路交通管理處罰條例第
    35條第1 項第1 款規定，乃掣發桃警局交字第DB0000000 號
    舉發違反道路交通管理事件通知單予以舉發，經原處分機關
    於99年5 月20日依上開規定，以桃監裁字第裁52-DB0000000
    號違反道路交通管理事件裁決書，認受處分人涉有「汽車駕
    駛人酒精濃度超過規定標準（0.55以上）」之違規行為，裁
    處吊扣駕駛執照12個月，施以道安講習之處分在案，此有上
    開裁決書在卷可稽。（本案刑事責任部分，業經本院以98年
    度桃交簡字第4366號判決判處罰金新臺幣5 萬元確定，並已
    執行完畢，原處分未對異議人裁處罰鍰，附此敘明）
二、異議意旨略以：伊對酒後駕車違規部分不爭執，然伊係駕駛
    自用小客車遭罰，理應僅吊扣自用小客車駕駛執照，卻要吊
    扣職業大客車駕照（因裁罰主文未記載吊扣何種駕照，實際
    上就是吊扣職業大客車駕照），嚴重影響異議人之工作權及
    生存權，一旦失去工作，伊將頓失經濟來源，家庭生計亦將
    陷入困境，爰聲明異議請求撤銷原處分關於吊扣駕照部分等
    語。（參加道路交通講習部分未據異議）
三、按汽車駕駛人飲用酒類或其他類似物後，其吐氣所含酒精濃
      度超過每公升0.25毫克，不得駕車；駕駛汽車經測試檢定
    酒精濃度超過標準，處汽車駕駛人罰鍰15,000元以上60,000
    元以下，並當場移置保管該汽車及吊扣駕駛執照1 年，道路
    交通安全規則第114 條第2 款、道路交通管理處罰條例第35
    條第1 項第1 款分別定有明文。又汽車駕駛人有本條例第35
    條第1 項之情形者，應接受道路交通安全講習，同條例第24
    條第1 項第2 款亦定有明文。
四、經查：
  (一)異議人如原處分意旨所記載之酒後駕車之情，為異議人所不
    爭執，且有上開裁決書在卷足憑，堪認異議人確有前揭酒後
    駕車之違規事實。
  (二)按道路交通管理處罰條例第35條第1 項僅規定「吊扣其駕駛
    執照1 年」，並未明定其駕駛執照之種類，則有關吊扣、吊
    銷駕駛執照處分效力與執行方式之法令依據，當係依據道路
    交通管理處罰條例第68條規定，而該條業於94年12月14日修
    正公布，並自95年3 月1 日施行。修正前之道路交通管理處
    罰條例第68條原規定：「汽車駕駛人，因違反本條例及道路
    交通安全規則之規定，受吊扣或吊銷駕駛執照處分時，吊扣
    或吊銷其持有各級車類之駕駛執照」，其立法意旨在於違規
    行為對道路交通秩序之維持及道路交通安全已生較大之影響
    ，故規定吊扣或吊銷其持有各級車類之駕駛執照，以限制其
    繼續駕車行駛道路之權利，其係屬駕駛行為之限制，並不因
    所持駕駛執照種類不同而有所差異。惟因考量原條文將違法
    或違規駕駛人所持有各級車類之駕駛執照一併吊銷或吊扣，
    失之過酷，對於人民工作與生活影響過鉅，有違比例原則，
    經與交通部協商後，乃將其中「受吊扣處分者，吊扣其持有
    各級車類之駕駛執照」部分之規定刪除，則修正後道路交通
    管理處罰條例第68條之規定，既已刪除「吊扣」等字，而僅
    餘「吊銷」等字，依「明示其一，排除其他」之法理，該條
    應係明示排除「吊扣駕駛執照處分時，吊扣其持有各級車類
    之駕駛執照」之規定，而僅餘「吊銷駕駛執照處分時，始吊
    銷其持有各級車類之駕駛執照」之規定，而限縮修正前條文
    之適用範圍。循此以觀，駕駛人違反道路交通管理處罰條例
    第35條第1 項第1 款之規定而受吊扣駕駛執照處分時，依修
    正後同法第68條規定並參照其修正意旨，應僅得吊扣違規或
    違法當時駕駛車類之駕駛執照，否則將造成同一違規或違法
    行為，因受處分人持有駕駛執照種類之不同，而異其處分之
    結果。故領有職業大貨車駕駛執照，其駕駛自用小客車違反
    交通法令，依法所受之處分應為限制其駕駛小型車之權利，
    而非限制其駕駛大貨車之權利（臺灣高等法院暨所屬法院97
    年法律座談會刑事類提案第40號討論暨審查意見、98年法律
    座談會刑事類提案第23號討論暨審查意見參照）。準此，揆
    諸前揭說明，行為人有道路交通管理處罰條例第35條第1 項
    第1 款所規定之違規行為，須吊扣駕駛執照時，應僅能吊扣
    行為人違法或違規當時駕駛車輛所憑之駕駛執照，不得再吊
    扣行為人所持有、與駕駛違規車輛無關之其他各級車類駕駛
    執照至明。
  (三)異議人現僅持有職業大客車駕駛執照，有公路監理電子閘門
    證號查詢汽車駕駛人資料1 紙在卷可稽，而依前揭規定，異
    議人因飲用酒類後駕駛自用小客車，且經酒精檢測呼氣值達
    每公升0.55毫克以上之情形，揆諸前揭說明，異議人違規當
    時既係駕駛自用小客車，依法僅得吊扣異議人所持有之該級
    駕駛執照，不能逕行吊扣異議人所持有之職業大客車駕駛執
    照，此舉顯與修正後道路交通管理處罰條例第68條之規定未
    合，違反憲法平等原則及比例原則，且剝奪異議人駕駛連結
    車之權利，對異議人受憲法保障之工作權及生存權造成極大
    損害。
五、綜上所述，異議人確實有前揭酒後駕車之違規行為，然原處
    分機關未審酌「吊扣駕駛執照12個月」之規範目的，在異議
    人未領有自用小客車駕駛執照之情況下，原處分竟吊扣異議
    人職業大客車職業駕駛執照12個月，於法不合，從而，異議
    人之異議為有理由；且因本件為一交通違規行為，裁處吊扣
    駕照與道路安全講習尚無從區分，異議人雖未就道路交通安
    全講習部分聲明異議，本院仍應依法併予審究。原處分機關
    認異議人違規行為明確，施以道安講習部分，固屬有據，但
    吊扣異議人之職業連結車駕駛執照12個月部分，無可維持，
    故本院爰將原處分撤銷，自為裁罰如主文第二項所示，以期
    適法。
據上論斷，應依道路交通管理處罰條例第87條第2 項，道路交通
案件處理辦法第20條前段，裁定如主文。
中    華    民    國    99    年    6     月    14    日
                  交通法庭法  官  毛松廷
以上正本證明與原本無異。
如不服本裁定，應於裁定送達後5 日內向本院提出抗告狀。
                          書記官  何伊羚
中    華    民    國    99    年    6     月    15    日

司法院資訊處製作；財團法人民間司法改革基金會備份。
